【裁判字號】    99,訴,1519
【裁判日期】    991216
【裁判案由】    損害賠償
【裁判全文】
臺灣桃園地方法院民事判決              99年度訴字第1519號
原      告  富國真
被      告  陳世樺
訴訟代理人  謝素娟
被      告  曾佩萸
上列當事人間請求損害賠償事件，原告就本院99年度審簡字第30
8 號妨害家庭案件提起附帶民事訴訟（99年度審附民字第120 號
），經本院刑事庭裁定移送前來，於民國99年11月25日言詞辯論
終結，本院判決如下：
    主  文
被告應連帶給付原告新台幣肆拾伍萬元，及自民國九十九年六月
二十六日起至清償日止，按週年利率百分之五計算之利息。
原告其餘之訴駁回。
訴訟費用由被告連帶負擔百分之十五，餘由原告負擔。
本判決第一項得假執行。但被告如以新臺幣肆拾伍萬元為原告預
供擔保，得免為假執行。
原告其餘假執行之聲請駁回。
    事實及理由
一、原告主張：
  (一)被告曾佩萸明知自己為有配偶之人，被告陳世樺明知被告曾
    佩萸為有配偶之人，被告陳世樺竟基於通姦之犯意，被告曾
    佩萸基於相姦之犯意，於民國99年3 月3 日22時許及於同年
    月7 日22時許，在桃園縣桃園市○○○街104 號11樓，發生
    性行為各1 次。上揭事實，業經鈞院99年度審簡字第308 號
    簡易判決確定在案。
  (二)被告均受有高等教育，且有正當之工作與收入，竟多次在原
    告住處發生通姦行為，嚴重侵害原告權益並破壞原告之婚姻
    及家庭。原告因此身心遭受極嚴重之打擊和傷害，無法繼續
    工作，亦無顏面對親友及客戶，痛苦難以言喻。爰依侵權行
    為法律關係，請求被告連帶賠償非財產上損害新臺幣（下同
    ）300 萬元。
  (三)聲明：1.被告應連帶給付原告300 萬元，及自刑事附帶民事
    訴訟起訴狀繕本送達最後一位被告之翌日起至清償日止，按
    週年利率百分之5 計算之利息。2.願供擔保請准宣告假執行
    。
二、被告陳世樺答辯：
  (一)原告與被告曾佩萸似已分居，此由被告曾佩萸與被告陳世樺
    發生性行為之地點均在被告曾佩萸家中可知，且在此之前，
    被告曾佩萸亦向被告陳世樺表示已經在和原告辦理離婚中，
    夫妻感情已淡，原告因本件通姦事件所受傷害，相對輕微。
    被告陳世樺與被告曾佩萸本為同事，係在酒興之下發生性行
    為，無意破壞他人家庭，原告請求賠償金額實屬過高。
  (二)聲明：1.原告之訴及假執行之聲請均駁回。2.如受不利判決
    ，願供擔保請准宣告免為假執行。
三、被告曾佩萸答辯：
  (一)原告與被告曾佩萸間之婚姻，早因被告曾佩萸長期受盡屈辱
    而出現問題，且原告於被告曾佩萸甫生產完作完月子時，即
    於97年8 月1 日前往大陸工作，由被告曾佩萸獨力撫養一女
    。原告於99年2 月12日始返回臺灣，至今仍處於失業狀態，
    雙方雖有夫妻之名，但無夫妻之實，並處於分居狀態，被告
    曾佩萸住在桃園縣桃園市，原告則住在台北縣中和市，少有
    聯繫，且多次為婚姻、工作、子女扶養問題爭吵，甚至早已
    論及離婚事宜，是本件通姦事件不會對原告產生影響。再者
    ，原告已另行訴請離婚，並依民法第1056條第2 項規定要求
    被告給付100 萬元之精神損害賠償，現由鈞院以99年婚字第
    671 號案件審理中。本件原告主張民法第184 條、第195 條
    侵權行為損害賠償請求權，與同法第1056條第2 項之損害賠
    償請求權間，屬請求權競合之關係，原告既已就同一事件另
    訴請求精神上損害賠償，則不得再提起本訴而為同一主張。
  (二)聲明：1.原告之訴駁回。2.如受不利判決，願供擔保請准宣
    告免為假執行。
四、原告主張被告於前揭時地有通、相姦行為等，經本院刑事庭
    審理後以99年度審簡字第308 號刑事簡易判決分別判處被告
    陳世樺相姦罪，被告曾佩萸通姦罪確定等情，業經本院依職
    權調閱上開刑事案件卷宗，核屬無訛，並為被告所不爭執，
    堪信原告主張之事實為真正。
五、按「因故意或過失，不法侵害他人之權利者，負損害賠償責
    任。故意以背於善良風俗之方法，加損害於他人者亦同」、
    「數人共同不法侵害他人之權利者，連帶負損害賠償責任」
    ，民法第184 條第1 項、第185 條第1 項前段分別定有明文
    。又「不法侵害他人之身體、健康、名譽、自由、信用、隱
    私、貞操，或不法侵害其他人格法益而情節重大者，被害人
    雖非財產上之損害，亦得請求賠償相當之金額」、「前2 項
    規定，於不法侵害他人基於父、母、子、女或配偶關係之身
    分法益而情節重大者，準用之」，同法第195 條第1 項前段
    、第3 項亦有規定。又通、相姦之足以破壞夫妻間之共同生
    活而非法之所許，此從公序良俗之觀點可得斷言，不問所侵
    害係何權利，對於配偶之他方應構成共同侵權行為。且婚姻
    係以夫妻之共同生活為目的，配偶應互相協力保持其共同生
    活之圓滿安全及幸福，而夫妻互守誠實，係為確保其共同生
    活之圓滿安全及幸福之必要條件，故應解為配偶因婚姻契約
    而互負誠實之義務，配偶之一方行為不誠實，破壞共同生活
    之圓滿安全及幸福者，即為違反因婚姻契約之義務而侵害他
    方之權利。再者如明知為有夫之婦而仍與之通姦，依社會一
    般觀念，不得謂非有以違背善良風俗之方法，加損害於他人
    之故意，茍其配偶確因此受有財產上或非財產上之損害，依
    民法第184 條第1 項後段，自亦得請求賠償（最高法院55年
    度台上字第2053號判例、41年度台上字第278 號判例意旨參
    照）。是夫妻之一方主張因其配偶與他人通姦而受有非財產
    上之損害者，自得依民法第184 條第1 項後段及第195 條第
    1 項、第3 項規定，請求通姦之配偶與他人賠償其非財產上
    之損害。本件被告曾佩萸為有配偶之人，被告陳世樺明知被
    告曾佩萸為有配偶之人，竟於上開時、地為多次之通、相姦
    行為，則被告所為，顯係故意以背於善良風俗之方法，破壞
    原告婚姻生活之圓滿安全及幸褔，不法侵害原告基於配偶關
    係所享有之身分法益而情節重大，使原告精神上受有相當之
    痛苦，揆諸上開規定及判例，原告自得請求被告連帶賠償相
    當金額之慰撫金。又民法第1056條第2 項之損害賠償，係以
    判決離婚而受有非財產上之損害為其請求權發生之原因，與
    同法第184 條第1 項後段侵權行為損害賠償請求權之發生原
    因並不相同，原告依第1056條第2 項規定，請求被告曾佩萸
    賠償非財產上之損害後，仍可依第184 條第1 項後段規定請
    求被告曾佩萸賠償非財產上之損害〔司法院民事廳（82）廳
    民一字第13700 號研究意見參照〕，故被告曾佩萸抗辯：原
    告另於本院99年度婚字第671 號離婚事件中，已依民法第10
    56條第2 項請求損害賠償，不得提起本侵權行為損害賠償，
    尚無可採。再查，原告與被告曾佩萸另案離婚事件，於本件
    言詞辯論終結時尚未宣判，是本件定賠償額時，無從審酌原
    告依民法第1056條第2 項所得受有之賠償金額，併此敘明。
六、再按，不法侵害他人之人格權，被害人受有非財產上損害，
    請求加害人賠償相當金額之慰撫金時，法院對於慰撫金之量
    定，應斟酌實際加害情形、所造成之影響、被害人痛苦之程
    度、兩造之身分地位經濟情形及其他各種狀況，以核定相當
    之數額（最高法院47年度台上字第1221號、51年度台上字第
    223 號判例意旨參照）。查原告為理工學院畢業，之前為電
    子零件代理商，並無不動產，有投資3 筆；被告陳世樺為技
    術學院畢業，目前擔任副工程師，有房屋1 棟、土地1 筆、
    投資3 筆；被告曾佩萸則係大學畢業，於食品公司擔任行政
    人員，擁有房屋2 棟、土地1 筆、汽車1 輛及投資1 筆等情
    ，業據兩造陳明在卷，且有兩造之稅務電子閘門財產所得明
    細表附卷可憑（見本院卷第7-15頁），堪認屬實。爰分別審
    酌前開兩造身分、地位、教育程度、經濟能力、被告侵權行
    為之方式等一切情狀，認原告所請求之精神慰撫金300 萬元
    尚屬過高，應以45萬元為適當，逾此部分之請求則屬無理由
    。
七、復按，給付無確定期限者，債務人於債權人得請求給付時，
    經其催告而未為給付，自受催告時起，負遲延責任。其經債
    權人起訴，或依督促程序送達支付命令，或為其他相類之行
    為者，與催告有同一之效力；遲延之債務，以支付金錢為標
    的者，債權人得請求依法定利率計算之遲延利息，民法第22
    9 條第2 項、第233 條第1 項前段分別定有明文。從而，原
    告本於侵權行為之法律關係，請求被告連帶給付原告45萬元
    ，及自刑事附帶民事訴訟起訴狀繕本送達最後一位被告之翌
    日即99年6 月26日（99年6 月15日寄存送達被告陳世樺，10
    日後生送達效力，見本院99年度審附民字第120 號卷第4 頁
    ）起至清償日止，按年息5%計算之利息，為有理由，應予准
    許，逾此部分之請求應予駁回。
八、末按所命給付之金額或價額未逾50萬元之判決，法院應依職
    權宣告假執行，民事訴訟法第389 條第1 項第5 款定有明文
    ，本件原告勝訴部分，因本件被告應給付之金額未逾50萬元
    ，揆諸前開之規定，本院應依職權宣告假執行，原告就該部
    分陳明願供擔保聲請宣告假執行，僅係促請法院上開職權宣
    告之發動，本院就此部分不另為准駁之諭知。又被告陳明願
    供擔保，請准宣告免為假執行，爰宣告被告提供主文第4 項
    所定之擔保金額後，得免為假執行。原告敗訴部分，因其訴
    業經駁回，故該部分之假執行聲請已失所附麗，爰併予駁回
    。
九、本件事證已臻明確，兩造其餘攻擊防禦方法，於本判決結果
    不生影響，爰不一一論述，併此敘明。
十、據上論結，本件原告之訴為一部有理由，一部無理由，依民
    事訴訟法第79條、第85條第2 項、第389 條第1 項第5 款、
    第392 條第2 項，判決如主文。
中    華    民    國    99    年    12    月    16    日
                  民事第一庭  審判長法  官  郭琇玲
                                    法  官  陳婉玉
                                    法  官  郭俊德
正本係照原本作成。
如對本判決上訴，須於判決送達後20日內向本院提出上訴狀。如
委任律師提起上訴者，應一併繳納上訴審裁判費。
中    華    民    國    99    年    12    月    16    日
                                    書記官  黃澧

司法院資訊處製作；財團法人民間司法改革基金會備份。
